臺灣板橋地方法院刑事判決　　　　　　　　　　　　九十二年度訴字第二三三五號
　　公　訴　人　臺灣板橋地方法院檢察署檢察官
　　被　　　告　乙○○
　　　　　　　　丙○○
　　　　　　　　庚○○
右列被告因搶奪等案件，經檢察官提起公訴（九十二年度偵字第一四六六四號、第一
七六九五號），本院判決如左：
    主  文
乙○○共同連續意圖為自己不法之所有，而搶奪他人之動產，處有期徒刑貳年；扣案
之半式安全帽壹頂及口罩壹個，均沒收。
丙○○意圖為自己不法之所有，而搶奪他人之動產，處有期徒刑壹拾月；扣案之半罩
式安全帽壹頂及口罩壹個，均沒收。
庚○○共同連續意圖為自己不法之所有，而搶奪他人之動產，處有期徒刑壹年肆月。
    事  實
一、乙○○、庚○○共同基於意圖為自己不法所有之概括犯意聯絡，又乙○○承上犯
    意另與丙○○共同基於意圖為自己不法所有之犯意聯絡，乙○○與丙○○先於民
    國九十二年八月二日下午六時十五分許，共乘由乙○○、丙○○二人之姓名、年
    車為賴信宏所有，由丁○○持有使用，前於同月一日下午二時許，在臺北縣中和
    市○○路、景平路口遭竊，上述綽號「草莓」交付機車時，乙○○、丙○○無收
    受贓物之故意），由乙○○騎乘機車搭載配戴半罩式安全帽一頂及口罩一個之丙○○計畫隨機行搶，於行經臺北縣中和市○○路與福祥街口等候綠燈時，見甲○○騎乘之車牌號碼ＱＴ五─九五一機車腳踏板處置有皮包一只，乙○○與丙○○
    乃起意搶奪，趁甲○○不注意且不及抗拒之際，由丙○○下手搶奪甲○○之皮包
    一只，該皮包內有國民
    款卡各乙張、大眾銀行信用卡乙張及現金新台幣（下同）一千五百八十二元（起
    訴書誤載為一千五百二十元），得手後，二人騎乘機車右轉臺北縣中和市○○路
    往臺北縣板橋方向逃逸，為騎乘機車在旁之賴華宜發覺，賴華宜乃騎乘伊機車追
    趕，乙○○、丙○○之機車復右轉臺北縣中和市○○路往華中橋方向行駛，於華
    中橋頭附近，將搶得之皮包丟棄，旋迴轉逆向駛回前述景平路，再轉進臺北縣中
    和市○○路，另右轉永和路直至中山路左轉，往臺北縣永和市方向逃竄，賴華宜
    沿途尾隨追趕，於同日下午六時四十分許，至臺北縣中和市○○路二段六四巷二
    四號前，賴華宜即以伊機車撞擊乙○○騎乘之機車，使之倒地，並與巡邏經過之
    警員共同逮捕丙○○，且扣得丙○○所有且供掩飾搶奪所用半罩式安全帽一頂及
    口罩一個，乙○○則趁隙逃逸。而庚○○則另於九十二年九月十一日或之前某日
    ，在台北縣中和市○○街，趁不詳路人不及抗拒之際，搶奪路人之皮包，皮包內
    有現金數百元（此部分起訴書漏載）及ＮＯＫＩＡ牌八二五○型行動電話一支（
    序號000000000000000），庚○○並於九十二年九月十一日持該
    行動電話，至臺北縣中和市○○路三四四號「敬業通訊行」，以一千八百元變賣
    予不知情之該通訊行負責人黃漢津後，所得及前述現金均供庚○○自己花費。又
    乙○○復於同年九月十五日晚間八時五十分許，基於上開犯意，在台北縣中和市
    ○○街一一六巷五號二樓，尾隨戊○○進入樓梯間後，趁戊○○不及抗拒之際，
    徒手搶奪戊○○脖子上之金項鍊後，旋即逃離，嗣於同日某時將該金項鍊交予不
    知情之庚○○，至臺北縣中和市○○路五○九號「達昌金飾店」，以庚○○家人
    委託販賣為由，以一萬七千二百三十八元之代價售予不知情之「達昌金飾店」負
    責人邱燕堂，所得全數供乙○○花用。另乙○○為尋求其後行搶之交通工具，竟
    於同年九月十九日上午十時許，在臺北縣中和市○○路二五二巷六號之一（起訴
    書漏載「之一」部分）前，以自備之鑰匙一支，竊取蕭智偉所有車牌號碼ＫＥＦ
    ─二八一號機車，得手後，旋於該日下午四時十五分許（起訴書誤載為同日下午
    四時許），夥同庚○○，由庚○○騎乘該機車搭載乙○○，在臺北縣中和市○○
    路三四○巷（起訴誤載為連成路三０四巷）八弄二號前，由乙○○提議行搶，庚○○負責把風，趁黎連玉妹不及抗拒之際，由乙○○自黎連玉妹身後下手搶奪黎
    連玉妹頸部之金項鍊一條（含金墜子一個，此部分起訴書漏載），得手後，沿臺
    北縣中和市○○街往中山路方向逃逸，繼而持搶得之右揭金飾，於是日下午五時
    許，至臺北縣板橋市○○路○段二三五號「金鳳美金飾店」，以一萬一千元之代
    價，典當予不知情之該店負責人鄭平界，嗣經警循線於同日下午六時許，在臺北
    縣中和市○○路四五六巷二弄四號前，查獲騎乘車牌號碼ＫＥＦ─二八一號機車
    之乙○○及庚○○，並查悉上情。
二、案經戊○○告訴暨臺北縣政府警察局中和分局報請臺灣板橋地方法院檢察署檢察
    官偵查起訴。
    理  由
一、右揭犯罪事實，業據被告乙○○、丙○○、庚○○於警詢、偵查及本院準備程序
    暨審理程序中均坦承不諱，核與被害人甲○○、戊○○、黎連玉妹、警詢暨偵查
    中、被害人蕭智偉警詢中之指訴，及證人賴華宜警詢、丁○○警詢暨偵查中之指
    證均相符合，且有在卷之車輛失竊電腦輸入單、車輛尋獲電腦輸入單、車輛失竊
    資料個別查詢報表查詢車輛認可資料、現場照片、車牌號碼ＡＮＲ─四七八號機
    車照片、搶得甲○○財物照片、贓物認領保管單、贓物領據、贓證物品清單、讓
    渡書、金飾買入登記簿、監視錄影翻拍照片等可佐。而被告乙○○、丙○○騎乘
    之車牌號碼ＡＮＲ─四七八號機車，查係證人丁○○於九十二年八月一日下午二
    時許，在臺北縣中和市○○路、景平路口失竊之車輛，已據丁○○陳明在卷，且
    有車輛失竊電腦輸入單、車輛尋獲電腦輸入單、車輛失竊資料個別查詢報表查詢
    車輛認可資料存卷可憑，是斯時該機車屬贓物無誤，惟被告乙○○、丙○○騎乘
    該機車前，被告乙○○係先自被告丙○○住處下樓購物，而綽號「草莓」之男子
    騎乘該機車至被告丙○○住處樓下，按被告丙○○住處門鈴，被告丙○○亦因之
    下樓，始初見綽號「草莓」男子搭坐右開機車，故被告丙○○誤以為該機車為被
    告乙○○曾騎乘前來之被告乙○○母親機車，而被告乙○○購物返回後，因被告
    丙○○在場，且機車電門上尚有鑰匙一把，遂復誤認該機車係被告丙○○家人所
    有等情，業據被告乙○○、丙○○供詳在卷（參見九十二年度偵字第一四六六四
    號偵查卷第五二頁反面、九十二年度偵字第一七六九五號偵查卷第四三頁正面、
    第四四頁正面、本院審理筆錄第八頁至第一一頁），互稽無誤，從而，被告乙○○、丙○○騎乘該機車行搶，尚無收受贓物之故意綦明，公訴到庭檢察官論告稱
    被告乙○○、丙○○涉有收受贓物罪嫌等語，容與事實未洽，附此敘之。綜上所
    見，本件被告三人搶奪犯行及被告乙○○另實施竊盜犯行之事證，均已臻明確，
    被告犯行皆堪以認定，應依法論科。
二、核被告三人搶奪他人財物之犯行，均核犯刑法第三百二十五條第一項之搶奪罪；
    又被告乙○○另竊取他人機車之犯行，則係犯同法第三百二十條第一項之竊盜罪
    。被告乙○○、丙○○共同搶奪被害人甲○○財物，及被告乙○○、庚○○共同
    搶奪被害人黎連玉妹財物，分別基於犯意聯絡，且各有行為分擔，是均屬共同正
    犯。另被告乙○○、庚○○分別先後實施三次、二次搶奪犯行，均時間緊接，且
    所犯為構成要件相同之罪名，顯各出於概括犯意所為，皆屬連續犯，均應依同法
    第五十六條連續犯之規定，論以一罪，並分別加重其刑。再者，被告乙○○竊取
    被害人蕭智偉之機車，係欲作為同日搶奪被害人黎連玉妹財物之交通工具，是其
    所犯搶奪與竊盜二罪間，有方法結果間之牽連關係，應從一情節較重之搶奪罪處
    斷。爰審酌被告乙○○於九十年間曾因施用毒品案件，經本院裁定送觀察、勒戒
    後，認無繼續施用毒品傾向，又被告庚○○於九十一年間因贓物案件，經本院判
    處罰金銀元三千元，於九十一年六月十七日確定，於九十一年七月十七日執行完
    畢，另被告丙○○則無犯罪前科，有附卷之臺灣高等法院被告全國前案紀錄表堪
    憑，其等素行尚非惡劣，惟被告乙○○、庚○○於犯本件時，業已成年，竟不思
    正途，以謀生計，詎二人共同或由被告乙○○與甫滿十八歲之被告丙○○共同以
    搶奪財物之手段，資為自己揮霍，不祗侵害被害人財產權，猶足形成被害人精神
    恐懼，其嚴重影響社會治安尤鉅，另衡以被告乙○○尚涉犯竊盜犯行，被告乙○○為高職畢業、被告丙○○、庚○○均為國中畢業等智識程度，被告三人搶得財
    物之種類及價值，搶奪之對象、實施之手段、犯罪後已知坦承等一切情狀，分別
    量處如主文所示之刑。此外，扣案半罩式之安全帽一頂、口罩一個，係被告丙○○所有，並供被告乙○○、丙○○共犯九十二年八月二日搶奪案件犯罪所用之物
    ，已據被告丙○○供承在卷，是應依刑法第三十八條第一項第二款之規定，予以
    沒收；惟關於被告乙○○竊取車牌號碼ＫＥＦ─二八一號機車時所用，被告乙○○所有之鑰匙一支，雖被告乙○○業將之交予警方，然無扣案紀錄可查，被告乙○○亦陳明不知該鑰匙所在，故應已滅失，爰不為沒收宣告之諭知。
三、起訴書暨公訴到庭檢察官另認：被告乙○○於警詢及偵查中業供承，其於九十二
    年七月間之某日，騎乘車牌號碼不詳之機車，在臺北縣中和市中和廟附近，趁路
    人己○○○不及抗拒時，搶奪己○○○之皮包一只，內有摩托羅拉牌Ｖ６６型行
    動電話一支（電話號碼0000000000號、序號00000000000
    0000），被告乙○○並於同年九月十八日，持往臺北縣中和市○○路三四四
    號「敬業通訊行」，以「辛○○」名義及一千元之代價，將該次搶得之行動電話
    售予不知情之黃漢津，故被告乙○○此部分應已涉犯前述搶奪罪嫌，倘本院若採
    信其事後在本院中否認搶奪犯行之辯詞，則其犯行仍構成收受贓物罪嫌，本院猶
    得依法審究等語。按被告之自白，不得作為有罪判決之唯一證據，仍應調查其他
    必要之證據，以察其是否與事實相符刑事訴訟法第一百五十六條第二項明文綦詳
    。同法第一百六十一條第一項亦規定，檢察官就被告犯罪事實，應負舉證責任，
    並指出證明之方法。因此，檢察官對於起訴之犯罪事實，應負提出證據及說服之
    實質舉證責任；倘其所提出之證據，不足為被告有罪之積極證明，或其指出證明
    之方法，無從說服法院以形成被告有罪之心證，基於無罪推定之原則，自應為被
    告無罪判決之諭知，最高法院九十二年台上字第一二八號判例意旨亦可資參照。
    查被告乙○○雖坦認以「辛○○」名義，於同年九月十八日將前開行動電話售予
    黃漢津乙情，但堅詞否認有實施該次搶奪行為，並辯稱：該行動電話係其姓名、
    年籍不詳之黃姓綽號「阿強」友人託其變賣等語。查起訴書並未指明被告乙○○
    此部分犯行之被害人為何，然依起訴書所載電話型號及序號，與偵查卷證互核，
    該部分被害人應為己○○○無誤，合先敘明。但依被害人己○○○警詢中之指訴
    ，伊係於同年九月十八日晚間八時二十分許，在臺北縣中和市○○路三四七巷內
    遭人搶奪右述機型暨序號之行動電話一支、現金七千元、金融卡數張等語（參見
    九十二年度偵字第一七六九五號偵查卷第五四頁反面），此勾稽該行動電話於同
    年八月間尚有被害人己○○○之通聯記錄（參見九十二年度偵字第一七六九五號
    偵查卷第六○頁、第六一頁），即足徵被害人己○○○所陳之被害時地為真，準
    此，起訴意旨認被告乙○○於同年七月間，在臺北縣中和市中和廟附近，搶奪被
    害人己○○○之財物，與事實即有未合。第以，檢察官聲請於九十三年二月二十
    日本院準備程序中，由被害人己○○○當庭指認犯嫌，經被害人己○○○當庭檢
    視被告正面暨側身，被害人己○○○證稱：伊被害之際，時值夏季，歹徒係穿著
    休閒裝系列之服裝，歹徒二人分乘二部機車，身材皆魁梧，係趁伊背包及手提袋
    尚未背起時，由後方行搶，故伊祗見歹徒背面，歹徒行搶得後，即由前方燈號處
    右轉逃逸，且斯時為夜間八時許，該處燈光不甚明亮，故無法看清前方機車之歹
    徒身材，又由前後騎乘機車之何人下手，伊亦無從知悉，以當庭目視之身材，歹
    徒體型與被告庚○○相近，但歹徒之身材更魁梧，至於被告乙○○、丙○○之身
    材與對伊行搶之體型相去甚遠等語（參見該日本院筆錄第四頁及第五頁），顯見
    被告乙○○應非搶奪被害人己○○○之人。參以，搶奪被害人己○○○之歹徒係
    穿著夏季休閒系列服裝，故被害人己○○○縱使在上開現場情狀，對於歹徒之體
    型亦不致發生嚴重誤判；又檢察官指摘被告乙○○此部分之犯嫌日期，與被害人
    己○○○在本院指認之日期，僅相去半年許，體型應無巨變之虞，況被告乙○○
    且於九十二年九月二十二日至同年十一月五日受羈押，亦難謂有機會特意改變體
    型。再者，被告乙○○於警詢中係陳稱，其於九十二年七月間，亦曾在臺北縣中
    和市中和廟附近搶奪一路人皮包云云（參見九十二年度偵字第一七六九五號偵查
    卷第一二頁正面），及於九十二年十月一日偵查中陳述：曾在九十二年七、八月
    間，與被告丙○○在上址搶奪一女子皮包云云（參見九十二年度偵字第一七六九
    五號偵查卷第四三頁正面），前後所供犯罪時間即非全然相符，又實施搶奪之人
    數，亦彼此殊異，且與被害人己○○○指訴之被害情節不一，自不得遽以被告乙○○之上開自白作為其有罪之認定。承上所見，被告乙○○於本院辯稱：上開警
    詢及偵查中陳述，係記憶錯誤所致，該行動電話乃其友人「阿強」託賣，非其搶
    奪所得等語，核與其於同日偵查後旋更正供述，其實際行搶之次數為三次等語，
    要無齟齬之處，應洵堪信取。另本院復查無證據可資證明被告乙○○確有涉犯此
    部分犯行，但起訴書既以被告乙○○該部分搶奪犯嫌與其右揭應論之搶奪罪間，
    具裁判上一罪之連續犯關係，則本院自毋庸另為無罪判決之諭知。至被告乙○○
    於受託出售該行動電話時，未經辛○○之同意或授權，即以辛○○名義，簽具讓
    渡書一紙（參見九十二年度偵字第一七六九五號偵查卷第二三頁正面），是否另
    涉偽造文書乙節，檢察官於本院九十三年一月十五日準備程序陳明於本院審理程
    序中追加起訴（參見同日本院筆錄第五頁），惟就此於本院審理前及審理中並無
    具體追加起訴；又被告乙○○是否併而觸犯收受贓物罪嫌，因其騎乘車牌號碼Ａ
    ＮＲ
    ─四七八號機車尚不構成收受贓物罪，誠如上述，故無裁判上一罪之連續犯關係
    可言，本院自均不得遽予審究，然檢察官似有另案查明之必要，附此敘明。
據上論斷，應依刑事訴訟法第二百九十九條第一項前段，刑法第二十八條、第五十六
條、第三百二十五條第一項、第三百二十條第一項、第五十五條、第三十八條第一項
第二款，罰金罰鍰提高標準條例第一條前段，判決如主文。
本案經檢察官馬中琍到庭執行職務。
中　　　華　　　民　　　國　　九十三　　年　　　六　　　月　　　二　　　日
                              臺灣板橋地方法院刑事第十一庭
                                  審判長法 官  談  虎
                                        法 官  汪怡君
                                        法 官  朱敏賢
右正本證明與原本無異
如不服本判決應於送達後十日內向本院提出上訴狀
                                       書記官  方蟾苓
中　　　華　　　民　　　國　　九十三　　年　　　六　　　月　　　二　　　日
附錄本案論罪科刑法條全文：
刑法第三百二十條
意圖為自己或第三人不法之所有，而竊取他人之動產者，為竊盜罪，處五
年以下有期徒刑、拘役或五百元以下罰金。
意圖為自己或第三人不法之利益，而竊佔他人之不動產者，依前項之規定
處斷。
前二項之未遂犯罰之。
刑法第三百二十五條
意圖為自己或第三人不法之所有，而搶奪他人之動產者，處六月以上五年
以下有期徒刑。
因而致人於死者，處無期徒刑或七年以上有期徒刑，致重傷者，處三年以
上十年以下有期徒刑。
第一項之未遂犯罰之。
